【裁判字號】    92,仲訴更(一),1
【裁判日期】    921127
【裁判案由】    撤銷仲裁判斷
【裁判全文】
臺灣臺北地方法院民事判決                        九十二年度仲訴更(一)字第一號
    原      告  台北縣立安康高級中學
    法定代理人  林國泰
    被      告  僑力營造工程股份有限公司
    法定代理人  游素珠
右當事人間撤銷仲裁判斷事件，經臺灣高等法院九十二年度抗字第三三七三號裁定發
回更審，本院判決如下：
    主      文
原告之訴駁回。
訴訟費用由原告負擔。
    事實及理由
一、原告起訴主張略以：被告承攬伊學校「八十八年度綜合大樓新建工程（建築工程
    ）」，依兩造所簽訂工程契約第十六條規定，被告就工程爭議提付仲裁以前，須
    先踐行：向伊學校監造單位提請解釋、以書面述明理由向伊學校提出異議、請求
    伊學校召集協調會解決或送請公共工程爭議調處委員會調處等程序，仍無法解決
    時，始得提付仲裁。惟被告就兩造間工程爭議提起仲裁聲請，並未踐履上開程序
    ，是其聲請並不合法，應予駁回。詎台灣營建工程爭議仲裁協會仍認應進行仲裁
    程序及判斷，並作成九十一年度臺仲聲字第十號仲裁中間判斷書，該中間判斷書
    有與仲裁協議標的之爭議無關且逾越仲裁協議範圍、應附理由而未附、違反仲裁
    協議等違誤，爰依仲裁法第四十項第一款及同法第三十八條規定提起本件撤銷仲
    裁判斷之訴等語。
二、被告於更審前之抗辯略以：系爭中間判斷僅係仲裁庭針對原告獨立防禦所為駁斥
    之裁判，原告對此不得獨立聲明不服，為此聲明求為駁回原告之訴。
三、按民事訴訟法第二百四十九條第一項各款要件，係訴訟成立要件，於起訴程序合
    法者，始應為訴有無理由之裁判，而訴有無理由之裁判，則應審究：(一)當事人適
    格之要件。(二)保護必要之要件（法律上正當利益）。(三)為訴訟標的法律關係之要
    件。上述三要件為權利保護要件，前二者為訴訟上權利保護要件，第三者則為實
    體上權利保護要件，如有欠缺，應認其訴為無理由，以判決駁回之（最高法院二
    十七年上字第一九六四號、二十九年上字第四七三號判例參照）。又按仲裁判斷
    之種類，可分為「中間判斷」與「終局判斷」，仲裁法第四十條撤銷仲裁判斷之
    訴，雖無明文僅限於終局判斷始得提起，惟按「仲裁人之判斷，於當事人間，與
    法院之『確定判決』，有同一效力。」、「法院關於仲裁事件之程序，除本法另
    有規定外，適用非訟事件法，非訟事件法未規定者，準用民事訴訟法」，仲裁法
    第三十七條第一項及第五十二條分別定有明文。又按「對於第一審之終局判決，
    得上訴於管轄第二審之法院」、「前條判決前之裁判，牽涉該判決者，並受第二
    審法院之審判」，民事訴訟法第四百三十七條及第四百三十八條規定甚明。是依
    民事訴訟法之前揭規定，對中間判決不得獨立提起上訴，僅得俟將來對於終局判
    決提起上訴時，併受上訴法院之審判，故中間判決不會單獨確定，而係隨終局判
    決一同確定。仲裁法既明文準用民事訴訟法之規定，依上開旨趣，仲裁法第三十
    七條所謂「與法院之確定判決有同一效力」之仲裁判斷，自應限於終局判斷，而
    撤銷仲裁判斷之訴，亦應為相同之解釋，以符法律明確性之原則。
四、經查，本件原告起訴請求撤銷者，係仲裁判斷之中間判斷，依上開說明，該訴訟
    標的並不具備得受實體判決之一般資格，原告之請求顯欠缺權利保護之必要，且
    依其所訴之事實，在法律上顯無理由，爰不經言詞辯論，逕予判決駁回。
據上論結，本件原告之訴為顯無理由，依民事訴訟法第二百四十九條第二項、第七十
八條，判決如主文。
中      華      民      國    九十二    年     十一     月    二十七    日
                                        民事第四庭法      官  劉又菁
右為正本係照原本作成
如對本判決上訴，須於判決送達後廿日內向本院提出上訴狀
中      華      民      國    九十二    年     十一     月    二十七    日
                                                  法院書記官  楊勝欽


司法院資訊處製作；財團法人民間司法改革基金會備份。
